臺灣臺北地方法院民事判決　　　　　　　99年度訴字第2426號
原　　　告　方乃行
訴訟代理人　吳忠勇律師
被　　　告　高樹友
訴訟代理人　趙建和律師
上列當事人間請求分割土地事件，本院於民國100年4月14日言詞
辯論終結，判決如下：
    主      文
兩造共有之臺北縣新店市○○段下城小段0000-0000地號土地面
積149平方公尺，准予分割，其分割方法為如附圖所示右邊「持
分使用面積測量」圖所示(B)部分面積88平方公尺由原告取得，
(C)部分面積44平方公尺由被告取得，(A)部份通道面積17平方公
尺由兩造按原告為三分之二、被告為三分之一之應有部分比例維
持共有。
訴訟費用由原告負擔三分之二，由被告負擔三分之一。
    事實及理由
壹、程序方面
一按因不動產之物權或其分割或經界涉訟者，專屬不動產所在地
  之法院管轄，民事訴訟法第10條第1項定有明文。本件原告主
  張分割之不動產坐落臺北縣新店市○○段下城小段0000-0000
  地號土地位於本院轄區，本院有管轄權。
二按原告於判決確定前，得撤回訴之全部或一部。但被告已為本
  案之言詞辯論者，應得其同意。訴之撤回，被告於期日到場，
  未為同意與否之表示者，自該期日起；其未於期日到場或係以
  書狀撤回者，自前項筆錄或撤回書狀送達之日起，10日內未提
  出異議者，視為同意撤回，民事訴訟法第262條第1項、第4項
  定有明文。查原告於99年10月21具狀請求撤回本件訴訟(見本
  院卷第63頁)，復於100年4月14日言詞辯論期日當庭請求撤回
  本件訴訟(見本院卷第77頁)，惟被告於99年11月3日具狀及100
  年4月14日言詞辯論期日當庭均表示不同意原告撤回本件訴訟
  (見本院卷第70、77頁)，是依前揭說明，原告撤回本件訴訟，
  因被告提出異議而不生撤回之效力。
貳、實體方面
一原告主張：原告係坐落臺北縣新店市○○段下城小段0000-000
  0地號土地（地目建，面積149平方公尺，下稱系爭土地）所有
  權人，應有部分為三分之二，而被告高樹友則為系爭土地應有
  部分三分之一之共有人。兩造對系爭土地未定有不分割之特約
  ，亦無因物之使用目的而不能分割之情形，雙方復不能達成分
  割之協議，爰依民法第824條規定之共有物分割請求權法律關
  係，提起本訴。依兩造現有之建物觀察，係磚造鐵皮屋頂之一
  樓建物，價值與土地相比顯為低下，且因係磚造牆之故，縱分
  割後被告之建物因多佔用部分而予以拆除，對建物結構並未影
  響，不會危及建物安全。如鈞院認為原告撤回不合法，請依新
  店地政事務所土地複丈成果圖(見本院卷第69頁)所示，右邊「
  持分使用面積測量」圖所示(B)部分由原告所有，(C)部分由被
  告所有，(A)部份由兩造維持共有。
二被告則表示：同意原告主張之分割方案，分割土地，不影響房
  屋之使用等語。
三民法第823條第1項前段規定：「各共有人，除法令另有規定外
  ，得隨時請求分割共有物。」民法第824條第2項規定：「分割
  之方法不能協議決定，或於協議決定後因消滅時效完成經共有
  人拒絕履行者，法院得因任何共有人之請求，命為下列之分配
  ：一、以原物分配於各共有人。但各共有人均受原物之分配顯
  有困難者，得將原物分配於部分共有人。二、原物分配顯有困
  難時，得變賣共有物，以價金分配於各共有人；或以原物之一
  部分分配於各共有人，他部分變賣，以價金分配於各共有人。
  」第4項規定：「以原物為分配時，因共有人之利益或其他必
  要情形，得就共有物之一部分仍維持共有。」又分割共有物，
  以消滅共有關係為目的，法院裁判分割共有土地時，除因該土
  地內部分土地之使用目的不能分割（如為道路），或部分共有
  人仍願維持共有關係，應就該部分土地不予分割或准該部分共
  有人成立新共有關係外，應將土地分配於各共有人單獨所有，
  最高法院69年台上字第1831號判例可資參照。兩造共有之臺北
  縣新店市○○段下城小段0000-0000地號土地(新店市○○段下
  城小段0000-0000地號土地謄本見本院卷第16至17頁)，並非不
  可分割之地，兩造復無不可分割之約定，是兩造任何一方均得
  聲請法院為分割之裁判，而法院於決定分割方法時，以原物分
  配為原則，變價分割為例外。本件兩造均居住於系爭土地上之
  建物，其使用狀態如附圖左邊「門牌使用面積測量」圖所示，
  又兩造均同意依新店地政事務所土地複丈成果圖(見本院卷第
  69 頁)所示，右邊「持分使用面積測量」圖所示(B)部分由原
  告所有，(C)部分由被告所有，(A)部份由兩造維持共有(筆錄
  見本院卷第77頁正反面)。本院認以兩造均同意之分割方式，
  不惟使兩造所分得之土地面積符合應有部分，且符合變動較小
  、兼顧雙方利益之前提。
四從而，本件原告訴請分割系爭土地，為有理由，應予准許，其
  分割方法為由原告取得如附圖右邊「持分使用面積測量」圖所
  示(B)部分，由被告取得(C)部分，(A)部份通道由兩造按原應
  有部分比例即原告2/3、被告1/3維持共有。
五本件事證業已明確，兩造其餘攻擊、防禦方法及其他事證與主
  張，核對本件判斷不生影響，爰不一一論述，併此敘明。
六訴訟費用負擔之依據：民事訴訟法第80條之1。
中    華    民    國     100    年    4    月    22   日
                  民事第一庭    法  官  周美雲
以上正本係照原本作成。
如對本判決上訴，須於判決送達後20日內向本院提出上訴狀。如
委任律師提起上訴者，應一併繳納上訴審裁判費。
中    華    民    國     100    年    4    月    22   日
                                書記官  詹雪娥